臺灣台北地方法院民事判決　九十一年再易字第一三號
　　再審原告　　甲○○
　　再審被告　　遠東國際商業銀行股份有限公司
　　法定代理人　徐旭東
右當事人間確認本票債權不存在事件，再審原告對於民國九十一年四月三日，本院九
十年度簡上字第四二０號民事判決，提起再審之訴，本院判決如左：
    主　　　文
再審之訴駁回。
再審訴訟費用由再審原告負擔。
    事  　　實
甲、再審原告方面：
    聲明、陳述均如附件所示。
乙、再審被告方面：
    本件未經言詞辯論，再審被告亦未提出書狀為何聲明及陳述。
丙、本院依職權調閱本院九十度簡上字第四二○號民事卷宗、九十年度北簡民字第二
    五０二號民事卷宗。
    理　　　由
一、本件再審原告主張略以：原法院漏未審酌再審原告所提：（一）再審被告所提之
    「消費者小額貸款契約書」與訴外人鄭群贏留存「消費者小額貸款契約書」之差
    異點，（二）再審被告所提「自然人貸款續借信用狀況暨批覆書」與「消費者小
    額貸款契約書」上有關對保日期與批覆書中承辦人員批註日期所產生之疑義，（
    三）證人王俊雄於原第一審法院所為再審被告就系爭貸款作業有關對保及核准貸
    款先後順序之關鍵供述，（四）再審被告主張系爭借款屬於「無須保人，但須採
    用信用保險」制度之存在特徵內容等關於再審被告拒絕訴外人鄭群贏之借款及再
    審原告為連帶保證人之要約之舉證內容，亦未於原確定判決中具體說明何以否定
    原第一審判決，故依民事訴訟法第四百九十七條之規定提起本件再審之訴等語。
二、按經第二審確定之判決，如就足影響於判決之重要證物漏未斟酌者，亦得提起再
    審之訴，民事訴訟法第四百九十七條固定有明文，惟所謂重要證據漏未斟酌，指
    前第二審言詞辯論終結前，已經存在並已為證據聲明之證據，而第二審確定判決
    未調查，且未於判決理由中說明其無調查、斟酌之必要，或雖經調查而未於判決
    中斟酌者而言。經查：
(一)關於再審原告主張再審被告所提之「消費者小額貸款契約書」與訴外人鄭群贏留
    存「消費者小額貸款契約書」存有差異點，無非係以訴外人鄭群贏留存之「消費
    者小額貸款契約書」第一頁第二行有關連帶保證人欄係空白，而再審被告所提之
    「消費者小額貸款契約書」竟將訴外人太平產物保險公司亦列為系爭借款之連帶
    保證人為據。惟再審原告前揭所指之系爭契約連帶保證人欄，並非一般契約當事
    人須親自簽名蓋印之當事人欄，僅係契約之啟始介紹當事人之序文部分，該部分
    縱於再審原告同意作保時尚未填寫，抑或事後記載有誤，本不足以動搖再審原告
    為系爭貸款契約連帶保證人之事實，亦不足以作為訴外人鄭群贏先後二次向再審
    被告聲請貸款之證據，是再審原告主張係足影響於判決之重要證物，尚屬無據。
(二)至關於再審原告主張原第二審法院漏未審酌再審被告所提「自然人貸款續借信用
    狀況暨批覆書」與「消費者小額貸款契約書」上有關對保日期與批覆書中承辦人
    員批註日期所產生之疑義，及證人王俊雄於原第一審法院所為再審被告就系爭貸
    款作業有關對保及核准貸款先後順序之關鍵供述等部分，再審原告無非係以上開
    文件記載之時間點與證人王俊雄所述之時間點相互佐參，而作為推論訴外人鄭群
    贏曾先後二次向再審被告為不同條件貸款聲請之依據。惟經本院依職權調閱本院
    九十年度簡上字第四二０號卷後，查知原第二審法院於九十一年一月十五日準備
    程序期日即已當庭勘驗「自然人貸款、續借信用狀況暨批覆書原本」，此有該日
    之準備程序筆錄一件附於該案卷宗內可稽，並無忽略調查之情事；且原第二審法
    院亦於該案判決書理由欄第四段詳細說明：「．．．由卷附批覆書所記載之內容
    及日期以觀，均無從得出『鄭群贏原係以保證人方式申請貸款遭拒，後來改投保
    信用保險方式申請貸款，方獲核准』之結論，且考之該批覆書之各欄所載日期，
    依序為八十七年六月九日至同月十一日間，其時間緊接，並係自本件貸款申請日
    即同年五月二十八日起，經過十三日方開始記載，記載完畢之翌日即同月十二日
    即為本件貸款撥給之日，足見上訴人（即再審被告）辯稱該批覆書及其他上訴人
    之內部文件，皆為上訴人相關經辦人員於核准程序通過後，依經辦結果填寫而成
    ，並非經辦過程之紀錄表，批覆書上所載各日期，僅為經辦人員填寫當時之日期
    ，並非等同於實際經辦日期等語，應非子虛。又該批覆書僅屬上訴人內部意思表
    示形成過程之記錄文件，其上記載之時間及如何記載，或是否違反財政部對於銀
    行內部控管所為之規定，對於上訴人核准本件貸款及對於本件系爭連帶保證契約
    所為承諾之意思表示效力，均無影響，亦附此敘明。」等語，是亦無再審原告前
    揭所指漏未於判決中斟酌重要證物之情事。再者，辦理對保，雖為金融界之慣例
    ，但並非保證契約之成立或生效要件，縱使未辦理對保手續，亦不影響於連帶保
    證人欄簽名者之連帶保證責任，此亦有最高法院七十七年度台上字第一七六號、
    七十九年度台上字第二四０八號裁判可資參照，是再審原告執上開文件中對保日
    期之有無而為論斷之依據，亦非有理。
(三)又關於再審原告主張原第二審法院漏未審酌關於系爭借款屬於「無須保人，但須
    採用信用保險」制度之存在特徵部分，原第二審法院亦業於判決理由欄第二段第
    三小點說明：「．．．縱令鄭群贏之貸款種類確係該『新獨立時貸』貸款，亦無
    從遽認上訴人（即再審被告）前曾拒絕鄭群贏之貸款申請。且衡之該廣告單載有
    『本行將參酌客戶條件，保留核貸與否的權利』等語，則亦非只要申請人投保信
    用保險，上訴人即應核准貸款之申請，上訴人仍非不得於投保信用保險之外，更
    令申請人提供其他擔保品或保證人而核准貸款之申請。被上訴人欲以此證明鄭群
    贏先以保證人之方式申請貸款遭拒絕，嗣改申請免保人之信用保險，方獲核准云
    云，亦屬無據。」等語，是亦無再審原告所指漏未審酌此部分重要證物之情事。
(四)又原第二審法院與原第一審法院認定不同之主要原因，係根源於原第一審法院認
    再審被告應就再審原告願意擔任本件系爭貸款之連帶保證人一節負舉證責任，而
    原第二審法院則認定再審原告既對簽名之真正不予爭執，自應就訴外人鄭群贏則
    先後二次向再審被告聲請貸款及再審被告拒絕訴外人鄭群贏第一次聲請貸款等節
    負舉證責任，此於原第二審判決理由欄第二段已詳細論述：「．．．是於上訴人
    核准貸款申請時，兩造間之連帶保證契約即成立生效，反之，倘被上訴人主張上
    訴人對於其連帶保證契約之要約已為拒絕，不應再受其要約之拘束，則自應由被
    上訴人就上訴人曾經拒絕鄭群贏之借款及被上訴人連帶保證契約之要約等情，負
    舉證責任。」等語。而舉證責任之分配既有不同，原第二審法院自無就再審被告
    無庸舉證之部分一一詳予敘明。況且，原第二審法院就前揭再審原告所指漏未斟
    酌之證據部分，事實上於原第二審判決均已敘明不採之理由業如前述，是再審原
    告指稱原第二審法院未於原確定判決中具體說明何以否定原第一審判決之理由云
    云，亦非可採。
(五)綜前所述，並參之首揭說明，本件再審原告主張本院九十年度簡上字第四二０號
    民事確定判決，有就足影響於判決之重要證物漏未斟酌之情事，顯非有理，爰不
    經言詞辯論，逕以判決駁回之。
三、據上論結，本件再審原告之訴，為無理由，依民事訴訟法第五百零二條第二項、
    第七十八條，判決如主文。
中　　　華　　　民　　　國　　九十一　　年　　 十二　 月　　 三十一　　 日
                                    民事第六庭審判長法官　林惠瑜
                                                    法官  姜悌文
                                                    法官  黃蓓蓓
右為正本係照原本作成
本判決不得上訴
中　　　華　　　民　　　國　　九十一　　年　　 十二　 月　　 三十一　　 日
　　　　　　　　　　　　　　　　　　　　　　　法院書記官　柯金珠
